【裁判字號】    90,台抗,431
【裁判日期】    900927
【裁判案由】    公共危險等聲明異議
【裁判全文】
最高法院刑事裁定                                  九十年度台抗字第四三一號
    抗 告  人 甲
    ○○○○○○  ○○○
右抗告人因受刑人乙○○公共危險等罪案件，不服台灣高等法院台中分院中華民國九
十年七月九日駁回其聲明異議之裁定（九十年度聲字第九九六號），提起抗告，本院
裁定如左：
    主  文
抗告駁回。
    理  由
本件原裁定以抗告人陳梅玲聲明異議意旨略稱：抗告人之配偶即受刑人乙○○因酒醉
駕車及駕車肇事逃逸，經原審法院判決應執行有期徒刑九月，如易科罰金以三百元折
算一日確定。嗣台灣彰化地方法院檢察署檢察官通知受刑人前往執行；抗告人乃陪同
受刑人報到，並以家庭及職業關係，口頭聲請准予易科罰金，但遭駁回；抗告人復以
代理人之身分補具聲請狀，仍遭駁回。惟抗告人現為家管，短期內無法獲得工作，且
育有二男一女，嗷嗷待哺，全家僅賴受刑人開挖土機維持生計，自有易科罰金必要。
又受刑人前於民國八十一年間所犯過失致人於死案件，係被害人逆向行駛所致；而本
件案發時因路人追打，亦難謂受刑人有肇事逃逸之情事。況受刑人已與被害人和解，
倘不准易科罰金，有使受刑人全家雪上加霜，亦有鼓勵犯罪後逃避責任之嫌。檢察官
不准易科罰金，實屬不當，爰依法聲明異議等語。經審核結果，以受刑人因服用酒類
，不能安全駕駛動力交通工具而駕駛，及駕駛動力交通工具肇事，致人於傷而逃逸，
經原審法院依刑法第一百八十五條之三及同條之四分別論處罪刑，並定其應執行之刑
為有期徒刑九月，如易科罰金以三百元折算一日確定（八十九年度交上訴字第二二四
二號）。依該刑事卷內所附警局移送書及測試值之記載，受刑人案發時之酒精測試濃
度為每公升零點九四毫克，遠超過法定值零點二五毫克。檢察官通知受刑人執行時，
訊問其於八十一年間另案駕車肇事致人於死之原因，受刑人陳稱：「酒後駕車。」等
語。故檢察官以受刑人非但酒後駕車肇事，且於被害人昏迷倒臥路旁之際逃逸，顯係
前次過失致人於死罪所處有期徒刑因緩刑之宣告，致未收刑罰效果，因而不准其易科
罰金，即屬正當有據，難謂與比例原則有違。因認抗告人聲明異議為無理由，裁定予
以駁回。經核於法尚無違誤。按九十年一月十日修正公布之刑法第四十一條第一項規
定：「犯最重本刑為五年以下有期徒刑以下之刑之罪，而受六個月以下有期徒刑或拘
役之宣告，因身體、教育、職業、家庭之關係或其他正當事由，執行顯有困難者，得
以一元以上三元以下折算一日，易科罰金。但確因不執行所宣告之刑，難收矯正之效
，或難以維持法秩序者，不在此限。」同條第二項規定：「併合處罰之數罪，均有前
項情形，其應執行之刑逾六月者，亦同。」因之，檢察官對於得易科罰金案件執行之
指揮，除審酌有無身體、教育、職業、家庭之關係或其他正當事由，而執行顯有困難
之情形外；倘確因不執行所宣告之刑，難收矯正之效，或難以維持法秩序者，應不許
其易科罰金。抗告意旨，漫稱檢察官對於准否易科罰金之裁量權應解為「限縮至零」
，方為合理等語，憑己見任意解釋法律，不無誤會。又謂本件原判決未予受刑人緩刑
之宣告，檢察官復就同一事由不許其易科罰金，而課以雙重之不利益等語，係以自己
之說詞恣意指摘，尤非適法。其抗告為無理由，應予駁回。
據上論結，應依刑事訴法第四百十二條，裁定如主文。
中      華      民      國     九十     年      九      月    二十七    日
                              最高法院刑事第五庭
                                  審判長法官  紀  俊  乾
                                        法官  黃  正  興
                                        法官  劉  介  民
                                        法官  陳  東  誥
                                        法官  張  春  福
      右正本證明與原本無異
                                              書  記  官
中      華      民      國     九十     年      十      月      二      日


司法院資訊處製作；財團法人民間司法改革基金會備份。
